【裁判字號】    90,交易,36
【裁判日期】    900330
【裁判案由】    過失傷害
【裁判全文】
臺灣雲林地方法院刑事判決                            九十年度交易字第三六號
    公  訴  人  臺灣雲林地方法院檢察署檢察官
    被      告  丁○○
右列被告因過失傷害案件，經檢察官提起公訴（八十九年度偵字第三三一四號），本
院判決如左：
    主  文
丁○○因過失傷害人，處拘役伍拾日，如易科罰金，以參佰元折算壹日。
    事  實
一、丁○○於民國八十九年二月六日八時許，駕駛車號ＰＮ─三一五一號自用小客車
    ，沿雲林縣西螺鎮○○里○○○○路（產業道路），由西往東方向行駛，途經東
    西十二公路與雲一四五公路之交岔路口時，原應注意車輛行至無號誌之交岔路口
    時，支線道車應暫停讓幹線道車先行，依當時為白晝，天候狀況為晴，路面乾燥
    、無缺陷，道路無障礙物，視距良好之情形下，又無不能注意之情事，竟疏未注
    意減速慢行，貿然以時速三十公里之速度行駛，通過該交岔路口，適有戊○○騎
    乘車號ＮＵＰ─七六一號機車，後載乙○○、甲○○，沿雲一四五公路（由南往
    北方向），行至上開交岔路口，亦未注意減速慢行，而以時速四十公里之速度行
    駛通過該交岔路口，丁○○因未暫停讓幹線道車先行，致於上開交岔路口與戊○○所騎乘之機車發生碰撞，使甲○○因而受有腦挫傷併顱內血腫之傷害。丁○○
    於車禍後，警員抵達現場尚未得知肇事者係何人前，主動表示其係肇事人而自首
    並接受裁判。
二、案經丙○○訴由雲林縣警察局西螺分局報告臺灣雲林地方法院檢察署檢察官偵查
    起訴。
    理  由
一、訊據被告丁○○固不否認於右揭時、地駕駛車牌號碼ＰＮ─三一五一號自用小客
    車，與戊○○所騎乘之機車發生車禍，致使甲○○受傷之事實，惟辯稱：係戊○○騎機車撞伊，並非伊撞至被害人所乘坐之機車云云。經查：（一）被告於右揭
    時、地，駕駛上開自小客車，行經無號誌之交岔路口時，先於上開交岔路口前減
    速，後加速通過上開交岔路口，致於上開交岔路口，與戊○○所騎乘之機車發生
    碰撞，因而使甲○○受有腦挫傷併顱內血腫之傷害，業據證人戊○○於警訊時證
    述明確，核與被告於警訊時供稱：「行經該路口，我有減速，按喇叭並左右看，
    有看見約一百公尺（右側），由戊○○所騎後載乙○○、甲○○的ＮＵＰ─七六
    一號重機車，當我開至雲一四五公路北上機車道時，就被ＮＵＰ─七六一號重機
    車撞及右後行李廂」（見警訊卷）等語大致相符，而被害人確因本件車禍受有腦
    挫傷併顱內血腫之傷害，並有沙鹿童綜合醫院所出具之診斷證明書一紙在卷可佐
    。是被告既於通過上開交岔路口前一百公尺處，已見戊○○所騎乘之機車，依規
    定即應暫停讓該行駛於幹線道之機車先行，詎其竟未依上開道路交通規則讓幹線
    道車先行，反加速通過該交岔路口，致於上開交岔路口與前揭機車發生碰撞，其
    有過失甚明。（二）至被告辯稱：本件車禍係戊○○騎乘機車撞伊所駕駛之自小
    客車，始肇致本件車禍，惟按過失傷害罪規範之目的，在處罰行為人因個人之過
    失而致他人受有傷害之行為，是祇以行為人之有過失為致傷害之一原因為已足，
    本件車禍雖戊○○騎乘機車未減速慢行，復未注意車前狀況，即貿然通過前揭無
    號誌之交岔路口，致於上開交岔路口與被告所駕駛之自用小客車，發生碰撞，亦
    有過失，然倘被告於行經前揭車禍地點時，能注意讓幹線道車先行，則本件車禍
    即不致發生，是被告對於被害人所受之傷害，自難辭過失之咎。被告上開所辯，
    尚不足採。按車輛行至無號誌之交岔路口時，支線道車應暫停讓幹線道車先行，
    道路交通安全規則第一百零二條第一項第二款定有明文，被告駕駛汽車本應注意
    上述道路交通安全規定，且依當時為白晝，天候狀況為晴，路面乾燥、無缺陷，
    道路無障礙物，視距良好之情形，有道路交通事故調查報告表一紙在卷足據，並
    無不能注意之情形，被告能注意而不注意，因而肇至本件車禍，被告之行為自有
    過失，且被告之過失行為與被害人所受傷害之結果間，具有相當因果關係。本件
    經送臺灣省嘉雲區車輛行車事故鑑定委員會及臺灣省車輛行車事故覆議鑑定委員
    會鑑定結果，亦同此認定，此有臺灣省嘉雲區車輛行車事故鑑定委員會八十九年
    十月二十四日嘉鑑字第八九○八二七號鑑定意見書、臺灣省車輛行車事故覆議鑑
    定委員會八十九年十二月十二日府覆議字第八九二○六六號鑑定意見書各一份在
    卷可參，且被告之過失行為與被害人所受傷害之結果間，具有相當因果關係。綜
    上所陳，被告之過失傷害犯行，堪以認定。
二、核被告所為，係犯刑法第二百八十四條第一項前段之過失傷害罪。被告於肇事後
    警員抵達現場尚未得知肇事者係何人之前，主動表示其係肇事人等情，業經證人
    即雲林縣西螺分局西螺派出所警員林聖傑到庭證述屬實（見本院九十年三月二十
    六日審判筆錄），應依刑法第六十二條前段之規定，減輕其刑。爰審酌被告並無
    前科、素行良好、其因一時失慎肇致本件車禍，其過失程度非重，被害人所受傷
    害之情形，及被告犯後迄今尚未與告訴人達成民事和解賠償等一切情狀，量處如
    主文所示之刑，並諭知易科罰金之折算標準。末按刑法第四十一條：「犯最重本
    刑為三年以下有期徒刑以下之刑之罪，而受六月以下有期徒刑或拘役之宣告，因
    身體、教育、職業或家庭之關係，執行顯有困難者，得以一元以上三元以下折算
    一日，易科罰金」，已於九十年一月十日經總統公布修正為第四十一條第一項：
    「犯最重本刑為五年以下有期徒刑以下之刑之罪，而受六個月以下有期徒刑或拘
    役之宣告，因身體、教育、職業、家庭之關係或其他正當事由，執行顯有困難者
    ，得以一元以上三元以下折算一日，易科罰金」，同年月十二日生效。本件被告
    犯罪日期在前述法律修正前，犯罪後法律已有變更，然比較新舊法，本件均得易
    科罰金，依刑法第二條第一項前段之規定，應適用裁判時之新法即修正後之刑法
    第四十一條第一項規定，諭知易科罰金之折算標準，以資懲儆，併此敘明。
據上論斷，應依刑事訴訟法第二百九十九條第一項前段、刑法第二條第一項前段、第
二百八十四條第一項前段、第六十二條前段、修正後刑法第四十一條第一項前段、罰
金罰鍰提高標準條第一條前段、第二條，判決如主文。
本案經檢察官林豐正到庭執行職務。
中      華      民      國      九十      年     三    月      三十     日
                                         臺灣雲林地方法院刑事第二庭
                                             法  官  冷  明  珍
右正本證明與原本無異。
如不服本判決，應於判決送達後十日內，向本院提出上訴狀。
                                             書記官  周  麗  雲
中      華      民      國      九十      年     三    月      三十     日
刑法第二百八十四條
因過失傷害人者，處六月以下有期徒刑、拘役或五百元以下罰金，致重傷者，處一
年以下有期徒刑、拘役或五百元以下罰金。
從事業務之人，因業務上之過失傷人害者，處一年以下有期徒刑、拘役或一千元以
下罰金，致重傷者，處三年以下有期徒刑、拘役或二千元以下罰金。


司法院資訊處製作；財團法人民間司法改革基金會備份。
